【裁判字號】    98,上,22
【裁判日期】    980421
【裁判案由】    確認派下員關係不存在
【裁判全文】
臺灣高等法院臺中分院民事裁定  98年度上字第22號
上 訴 人即
反 訴 被告  乙○○
被 上 訴人
即反訴原告  甲○○
上列當事人間請求確認派下員關係不存在事件，被上訴人於第二
審提起反訴，本院裁定如下：
    主  文
被上訴人應於收受本裁定正本之日起十日內，補繳第二審反訴裁
判費新臺幣貳拾壹萬壹仟柒佰柒拾陸元。
    理  由
一、按，訴訟標的之價額，由法院核定；核定訴訟標的之價額，
    以起訴時之交易價額為準；無交易價額者，以原告就訴訟標
    的所有之利益為準，民事訴訟法第77條之1第1、2項定有明
    文。又確認祭祀公業派下權存在與否事件，係因財產權而起
    訴，其訴訟標的價額之核定，應依該祭祀公業之總財產價額
    中訟爭派下權所佔之比例，計算其價額（最高法院72年度台
    抗字第371號判例參照）。再按，於第二審提起反訴，依同
    法第77條之16第2項後段之規定，應依第77條之15第3項，並
    準用同條第1項之規定，加徵10分之5裁判費，並就超過原訴
    訟標的價額之部分補徵裁判費，此為必須具備之程式。
二、本件被上訴人提起反訴，主張請求確認其就祭祀公業賴文派
    下權存在，揆諸上揭說明，係屬因財產權而起訴，訴訟標的
    價額之核定，應依該祭祀公業之總財產價額中，訟爭派下權
    所佔比例計算之。經查，依原審向嘉義市西區區公所函調之
    「祭祀公業賴文派下現員名冊」（原審卷第22頁）所示，祭
    祀公業賴文派下現員共有23人。另查，祭祀公業賴文之總財
    產即所有土地，依原審向嘉義市西區區公所函調之「祭祀公
    業賴文不動產清冊」（原審暨本院卷第23至25頁）與本院向
    嘉義市地政事務所函調之土地登記簿謄本所載，計有坐落嘉
    義市○○段第74地號等土地共34筆，總價值依民國98年1月1
    日之公告現值計算，為337,521,819元。則被上訴人所佔有
    之訟爭派下權比例應為祭祀公業財產總價值之23分之1，依
    此核定被上訴人反訴之訴訟標的價額，即為14,674,862元（
    元以下四捨五入），應繳納第二審反訴裁判費211,776元，
    尚未據被上訴人繳納。爰依上開民事訴訟法之規定，限被上
    訴人於收受本裁定正本10日內，如數逕向本院補繳裁判費，
    逾期即駁回其反訴，特此裁定。
中    華    民    國    98    年    4     月    21    日
                  民事第二庭    審判長法  官  邱森樟
                                      法  官  蔡秉宸
                                      法  官  翁芳靜
以上正本係照原本作成。
如不服本裁定應於裁定送達後10日內向本院提出抗告理由狀（須
按他造人數附具繕本），並繳納抗告裁判費新台幣1,000元。
                                      書記官  陳桂芬
中    華    民    國    98    年    4     月    21    日
                                                      Ｖ


司法院資訊處製作；財團法人民間司法改革基金會備份。
